臺灣高雄地方法院民事裁定
110年度消債更字第7號

聲  請  人  張芬芳  
0000000000000000

代  理  人  鄭淑真律師

上列當事人因消費者債務清理事件聲請更生，本院裁定如下：
    主  文
聲請人張芬芳自中華民國一一○年七月二十一日下午四時起開始
更生程序。
命司法事務官進行本件更生程序。
    理  由
一、按債務人不能清償債務或有不能清償之虞者，得依本條例所
    定更生或清算程序，清理其債務；債務人無擔保或無優先權
    之本金及利息債務總額未逾新臺幣（下同）12,000,000元者
    ，於法院裁定開始清算程序或宣告破產前，得向法院聲請更
    生；法院開始更生程序之裁定，應載明其年、月、日、時，
    並即時發生效力；法院開始更生或清算程序後，得命司法事
    務官進行更生或清算程序，必要時得選任律師、會計師或其
    他適當之自然人或法人1人為監督人或管理人，消費者債務
    清理條例（下稱消債條例）第3條、第16條第1項、第42條第
    1項、第45條第1項分別定有明文。
二、聲請意旨略以：伊有不能清償債務情事，前依消債條例規定
    ，向本院聲請調解債務清償方案，惟調解不成立。伊又未經
    法院裁定開始清算程序或宣告破產，爰聲請更生等語。
三、經查：
  ㈠聲請人前於民國109年11月11日提出債權人清冊，向本院聲請
    調解債務清償方案，經本院109年度司消債調字第650號受理
    ，於109年12月9日調解不成立，聲請人於同日以言詞聲請更
    生等情，業經本院依職權調閱上開調解卷宗核閱無訛。
  ㈡聲請人於107年度無申報所得，108年度至109年度申報所得各
    為173,387元、342,879元，平均每月所得各為14,449元、28
    ,573元（本裁定計算式均採元以下4捨5入），名下有共有之
    土地2筆（其中新北市○○區○○段000地號未設定抵押權，高雄
    市○○區○○段000號土地則由台新銀行設定本金最高限額抵押
    權360,000元，聲請人稱2筆土地均係墓地），公告現值共計
    5,065元，並有康健人壽保單解約金1,989元、國泰人壽保單
    解約金82,727元（已扣保單借款79,183元），至全球人壽保
    單，並無解約金，而新光人壽部分，則無投保紀錄；又聲請
    人罹糖尿病、高血脂、高血壓、第三四腰椎滑脫、第三四、
    第四五腰椎椎間盤突出，自陳於106年11月至108年5月於查
    某人黑木耳任職，每日工時約4小時，時薪150元，每月工作
    20日左右，每月收入約12,000元，108年6月3日起於有限責
    任高雄市健康照顧服務勞動合作社附設附設之高雄私立健康
    居家式服務類長期照顧服務機構任居家服務員，108年6月至
    12月實領收入共計175,331元，109年平均每月收入約27,394
    元【計算式：（25,986＋18,709＋23,555＋22,139＋26,586＋25,
    950＋35,297＋25,834＋31,467＋28,209＋25,172＋39,829）÷12＝2
    7,394】，前於102年1月17日領取1,172,269元勞保老年給付
    ，108年7月3日至8月31日領取照服員就業獎勵共計10,000元
    ，未領取其他補助或給付，如入不敷出，由配偶資助，每月
    資助金額不定，成年子女均未給付扶養費等情，有108年綜
    合所得稅各類所得資料清單及財產歸屬資料清單【本院109
    年度司消債調字第650號卷（下稱調卷）第13至14頁】、107
    年及109年稅務電子閘門財產所得調件明細表（本案卷第125
    頁、第178至179頁）、財產及收入狀況說明書（調卷第4至6
    頁）、收支明細表（本案卷第107頁）、債權人清冊（本案
    卷第48至49頁）、戶籍謄本（本案卷第26頁）、勞工保險被
    保險人投保資料表（調卷第18至19頁）、個人商業保險查詢
    結果表（本案卷第37至38頁）、財團法人金融聯合徵信中心
    前置協商專用債權人清冊（本案卷第19至21頁）、信用報告
    （本案卷第22至25頁）、社會補助查詢表（本案卷第122至1
    24頁）、勞動部勞工保險局函（本案卷第119頁）、勞動部
    勞動力發展署高屏澎東分署函（本案卷第69頁）、高雄市勞
    工局就業訓練中心（本案卷第114至115頁）、土地登記謄本
    （本案卷第39至40頁）、私立宜城公墓永久使用權狀（本案
    卷第41至42頁）、健保投保紀錄（本案卷第34頁）、存簿暨
    交易明細（本案卷第43至46頁、第93至101頁）、任職證明
    書（本案卷第35頁）、在職證明書（本案卷第36頁）、薪資
    單（調卷第15至17頁）、有限責任高雄市健康照顧服務勞動
    合作社陳報狀（本案卷第50至68頁）、大同醫院診斷證明書
    （本案卷第90至91頁）、康健人壽保險股份有限公司函（本
    案卷第116至117頁）、國泰人壽保險股份有限公司函（本案
    卷第73至75頁）、全球人壽保險股份有限公司函（本案卷第
    70至71頁）、新光人壽保險股份有限公司陳報狀（本案卷第
    72頁）等附卷可證。依聲請人上述工作、收入及財產情況，
    堪認以其109年平均每月收入27,394元，核算其償債能力，
    較為妥適。
  ㈢關於聲請人必要生活費用部分，聲請人主張每月支出16,500
    元至19,500元不等（無房屋租金）乙情。按債務人必要生活
    費用，以最近1年衛生福利部或直轄市政府所公告當地區每
    人每月最低生活費1.2倍定之，消債條例第64條之2第1項定
    有明文。本院參酌衛福部社會司所公告110年度高雄市最低
    生活費為13,341元，1.2倍即16,009元。又聲請人陳稱係於
    配偶所有房屋居住，房貸均由配偶繳納乙情，是其無房屋費
    用支出，故計算其個人每月必要生活費時，即應自前開已包
    括居住費用在內之每月最低生活費用中，扣除相當於房租支
    出所佔比例（大約為24.36％）。依此計算結果，聲請人每月
    之必要生活費應以12,109元為準【計算式：16,009－（16,00
    9×24.36%）＝12,109】，逾此範圍難認必要。
  ㈣關於聲請人扶養支出部分，聲請人稱單獨扶養父親張沛然、
    母親張陳善，每月支出扶養費共4,000元。經查，張沛然係2
    4年1月生，於107年度至109年度申報所得各為6,616元、6,4
    79元、2,141元（性質均為利息所得），名下有房屋、土地
    各1筆，並有投資1筆，現值共計3,108,960元，現無業，曾
    於109年5月19日至6月17日因暫時性腦缺血入院治療，前於8
    9年1月12日領取594,700元勞保老年給付，原每月領取3,628
    元國民年金老年年金，自109年1月起調整為每月領取3,772
    元；張陳善係26年生，於107年度至109年度申報所得各為34
    ,883元、36,562元、33,829元（性質均為利息所得），名下
    有共有之土地1筆，現值3,078,390元，現無業，前於92年7
    月14日領取665,550元勞保老年給付，原每月領取3,628元國
    民年金老年年金，自109年1月起調整為每月領取3,772元等
    情，此有戶籍謄本（本案卷第28頁）、稅務電子閘門財產所
    得調件明細表（本案第135至138頁、第167至169頁）、奇美
    醫院診斷證明書（本案卷第47頁）、臺南市政府社會局函（
    本案卷第166頁）、臺南市政府都市發展局函（本案卷第118
    頁）、勞工保險被保險人投保資料表（本案卷第30頁、第32
    頁）、勞保局已領老年給付證明（本案卷第31頁、第33頁）
    、勞動部勞工保險局函（本案卷第119至121頁）附卷可考。
    張陳善於107年度至109年度之利息所得高達34,883元、36,5
    62元、33,829元，以該利息所得扣繳單位優惠利率均不超過
    1％估算，其存款餘額至少維持在300萬元以上，堪認張陳善
    尚足以維持生活，無請求聲請人扶養之權利，聲請人主張支
    出張陳善扶養費即非必要。而張沛然之財產數額有限、僅有
    老年年金收入，尚不足以維持生活，應有受扶養之權利。又
    聲請人雖主張其大弟張恩崇與父母同住，二弟張家福獨自在
    外生活，大妹張棻玲收入平平，又須負擔夫家生活，均未負
    擔扶養費云云，惟就其弟、妹有何得減輕扶養義務之情事，
    未舉證以實其說，是張恩崇、張家福、張棻玲對於其父親仍
    應與聲請人共同負擔扶養義務。又張沛然需受扶養程度，按
    受扶養者之必要生活費用，準用第1項規定計算基準數額，
    並依債務人依法應負擔扶養義務之比例認定之，消債條例第
    64條之2第2項亦有明定。因張沛然於自己所有坐落於臺南之
    房屋居住，無房屋費用支出，爰自其必要生活費用中扣除相
    當於房租支出所佔比例（110年度臺南市每人每月不含房屋
    支出之最低生活費之1.2倍12,076元），再扣除每月領取之
    國民年金老年年金後，由聲請人與其餘3名扶養義務人共同
    負擔，聲請人應負擔2,076元【計算式：（12,076－3,772）÷
    4＝2,076】，逾此範圍，難認必要。
　㈤承上，聲請人目前每月平均收入27,394元，扣除個人必要支
    出12,109元、父親扶養費2,076元後，剩餘13,209元，而聲
    請人目前負債總額為8,353,291元（調卷第30至35頁、第38
    至46頁、第50頁、第58至63頁、本案卷第108至113頁，包括
    ：國泰世華銀行、玉山銀行、凱基銀行、中國信託銀行、台
    新銀行、高雄銀行、高雄市政府、富邦資產管理股份有限公
    司），扣除聲請人所有土地現值5,065元、康健人壽及國泰
    人壽保單解約金共計84,716元後，以每月所餘逐年清償，至
    少須約52年【計算式：（8,353,291－5,065－84,716）÷13,20
    9÷12≒52】始能清償完畢，應認其已不能清償債務。此外，
    聲請人無擔保或無優先權之債務總額未逾1,200萬元，且無
    消債條例第6條第3項、第8條或第46條各款所定駁回更生聲
    請之事由存在。則聲請人聲請更生為有理由，應予准許，爰
    命司法事務官進行本件更生程序。
四、依消債條例第11條第1 項、第45條第1 項、第16條第1 項，
    裁定如主文。
中　　華　　民　　國　　110 　年　　7 　　月　　21　　日
              　　民事庭　　  法　官　陳宛榆
以上正本係照原本作成。
本裁定不得抗告。
中　　華　　民　　國　　110 　年　　7 　　月　　21　　日

  　                          書記官　何福添